---
title: "Atividade 03"
output: html_notebook
---

### 1 Vetores aleatórios com sample()
##### 1.1 Amostragem com e sem reposição

Descreva como obter o listado a seguir com o uso da função sample().

- A) Uma turma tem 45 alunos. Vai se escolher uma comissão de cinco representantes selecionando os indivíduos ao acaso.
```{r}
sample(45,5)
```


- B) Obter uma sequencia de resultados de 10 lançamentos de uma moeda.
```{r}
moeda <- c("k","c")
sample(moeda,10, replace = T)
```


- C) Utilizando os algarismos 0 a 9 obter um número de 4 algarismos.

```{r}
paste(sample(0:9, 4, replace = TRUE), collapse = "")

```


- D) Em uma corrida de automóveis com 20 pilotos obter um possível pódium (três primeiros colocados), considerando chances iguais de resultados entre os pilotos.
```{r}
sample(1:20, 3, replace = FALSE)
```
##### 1.2 Opções da função

- A) Acesse informações sobre função sample() (use args(sample) e help(sample)). Descreva o uso e crie exemplos do uso de cada um dos argumentos da função.

```{r}
help(sample)
```

##### 1.3 Lançamentos de um dado

- A) Use a função sample() para simular o lançamento de um dado.

```{r}
dado <- 1:6
sample(dado,1)
```
- B) Idem anterior porém agora 20 lançamentos.
```{r}
lanc_20 <- sample(dado, 20, replace = TRUE); lanc_20
```
- C) Verifique quantas foram as ocorrências de cada face.
```{r}
freq <- table(lanc_20); freq
```

- D) Faça um gráfico do número obtido e o esperado de ocorrências das faces.
```{r}
esperado <- rep(20/6,6)
plot(freq, type = "h")
plot(esperado, type = "h")
```

- E) Obtenha as frequências e proporções de cada face em 12, 60, 120, 600, 12.000 e 600.000 lançamentos. Avalie a proximidade dos resultados à frequencia esperada. Faça teste de aderência em cada caso. Voce notou algum resultado “potencialmente” contra intuitivo?
```{r}
lanc_dado <- function(qtd_lanc) {
  
  resultados <- sample(1:6,qtd_lanc,replace = T)
  
  freq <-  table(resultados)
  
  prop <-  freq/qtd_lanc
  
  freq_esp <- sum((freq - rep(qtd_lanc/6,6))**2)
  
  prop_esp <- sum((prop - rep(1/6,6))**2)
  
  freq;prop;freq_esp;prop_esp
  
  
}
lanc_dado(11000)

```
- F) Simule agora o lançamento de dois dados e obtenha a soma das faces.
```{r}

```

- G) Obtenha a frequência dos valores da soma das faces em 1800 lançamentos de dois dados. Compare com o valor teórico e faça um gráfico adequado.
```{r}

```

