---
title: "Atividade 1"
output: html_notebook
---

### 2.1 Fornecer comandos para criar vetores a seguir.


    1 1 1 2 2 2 3 3 3 4 4 4 5 5 5
    1 2 3 1 2 3 1 2 3 1 2 3 1 2 3
    1 2 3 4 5 6 7 8 9 10 1 2 3 4 5 6 7 8 9 10
    0.5 1.5 2.5 3.5 4.5 5.5 6.5 7.5
    -3 -2 -1 0 1 2 3
    10  10  15  15  15  15  15  13  13  13
    1  2  2  3  3  3  4  4  4  4  5  5  5  5  5
    10  10  10  10  10  9  9  9  9  8  8  8  7  7

```{r}

a <- rep(c(1,2,3,4,5),each = 3)
b <- rep(c(1,2,3),5)
c <- rep(seq(1,10),2)
d <- seq(0.5,7.5)
e <- seq(-3,3)
f <- rep(c(10,15,13),c(2,5,3))
g <- rep(seq(1,5), seq(1,5))
h <- rep(seq(10,7), seq(5,2))

```

### 2.2 Criar vetores com os seguintes elementos


    12   14   16   11   12   18   15   12   15
    3  7  11  15  19  23
    1  2  4  7  11  16  22  29  37  46  56  67
    
    
```{r}
a <-  c(12,14,16,11,12,18,15,12,15)

b <- seq(3,23,4)

c <-  c(1,cumsum(1:12)+1)
```

### 2.3 Fornecer comandos que forneçam a partir dos vetores criados no exemplo anterior:

    Quantos valores únicos há em a) ?
    Quais os valores em a) maiores que 13 ?
    Quantos são os valores em a) maiores que 13 ?
    Qual a proporção de valores em a) maiores que 13 ?
    Qual o resultado em somar o vetor em b) com em c) ?
    Quantos valores de a) são divisíveis por 3 ? Quais são eles?
    Quantas vezes ocorrem cada valor de a)
    Qual o valor mais frequente em a)

```{r}
length(unique(a))

a[a>13]

length(a[a>13])

mean(a>13)

b + c

sum(a%%3 == 0)


freq <- table(a)

freq[freq == max(table(a))]
```

### 2.4 Ainda com os vetores criados no exemplo anterior, fornecer comandos que:


    calcule as médias e desvios padrão de cada vetor.
    crie um vetor permutando de posição os elementos do primeiro vetor.
    crie um vetor amostrando com repetição os elementos do primeiro vetor e formando u vetor de mesmo tamanho.
    repita o item anterior 10 vezes e em cada uma obtenha a média dos vetores criados.
    
```{r}
mean(a) ; mean(b); mean(c) 

sd(a) ; sd(b); sd(c) 

sample(a, length(a))

rep <- sample(a, length(a), replace = T)

for (i in 1:10){
  print(mean(sample(a, length(a), replace = T)))
  
}

```

### 3.1 Aplicação financeira

Considere uma aplicação financeira com aportes mensais de R$ 100,00, juros de 0,3% ao mês.

    Qual o valor após 1 ano?
    Quantos meses são necessários para atingir R$ 2.000,00 ?

```{r}
valores <-  matrix(0,12,2)

valores[1,] <- c(1,100)

deposito <- 100

juros <- 1.003

for (i in 2:12) {
    
    valores[i,] <- c(i,deposito + valores[i-1,2]*juros)
  
  
}
valores
valores_2 <-  matrix(0,30,2)

valores_2[1,] <- c(1,100)

deposito <- 100

juros <- 1.003

i <- 2

while (valores_2[i-1,2] < 2000){
  


  valores_2[i,] <- c(i,deposito + valores_2[i-1,2]*juros)
  
   i <- i+1
  
}

valores_2
```


    






