---
title: "Atividade 03"
output: html_notebook
---

### 1 Vetores aleatórios com sample()
##### 1.1 Amostragem com e sem reposição

Descreva como obter o listado a seguir com o uso da função sample().

- A) Uma turma tem 45 alunos. Vai se escolher uma comissão de cinco representantes selecionando os indivíduos ao acaso.
```{r}
sample(45,5)
```


- B) Obter uma sequencia de resultados de 10 lançamentos de uma moeda.
```{r}
moeda <- c("k","c")
sample(moeda,10, replace = T)
```


- C) Utilizando os algarismos 0 a 9 obter um número de 4 algarismos.

```{r}
paste(sample(0:9, 4, replace = TRUE), collapse = "")

```


- D) Em uma corrida de automóveis com 20 pilotos obter um possível pódium (três primeiros colocados), considerando chances iguais de resultados entre os pilotos.
```{r}
sample(1:20, 3, replace = FALSE)
```
##### 1.2 Opções da função

- A) Acesse informações sobre função sample() (use args(sample) e help(sample)). Descreva o uso e crie exemplos do uso de cada um dos argumentos da função.

```{r}
help(sample)
```

##### 1.3 Lançamentos de um dado

- A) Use a função sample() para simular o lançamento de um dado.

```{r}
dado <- 1:6
sample(dado,1)
```
- B) Idem anterior porém agora 20 lançamentos.
```{r}
lanc_20 <- sample(dado, 20, replace = TRUE); lanc_20
```
- C) Verifique quantas foram as ocorrências de cada face.
```{r}
freq <- table(lanc_20); freq
```

- D) Faça um gráfico do número obtido e o esperado de ocorrências das faces.
```{r}
esperado <- rep(20/6,6)

resultados <- rbind(as.numeric(freq),esperado)

barplot(resultados, beside = TRUE)


```

- E) Obtenha as frequências e proporções de cada face em 12, 60, 120, 600, 12.000 e 600.000 lançamentos. Avalie a proximidade dos resultados à frequencia esperada. Faça teste de aderência em cada caso. Voce notou algum resultado “potencialmente” contra intuitivo?
```{r}
lanc_dado <- function(qtd_lanc) {
  
  resultados <- sample(1:6,qtd_lanc,replace = T)
  
  freq <-  table(factor(resultados, levels = 1:6))
  
  prop <-  freq/qtd_lanc
  
  prop_esp <- sum((prop - rep(1/6,6))**2)
  
  desvio_perc <- sqrt(prop_esp) * 100
  
   
  cat("Quantidade de lançamentos:", qtd_lanc, "\n\n")
  
  cat("Frequências observadas:\n")
  print(freq)
  
  cat("\nProporções observadas:\n")
  print(round(prop, 4))
  
  cat("Desvio quadrático das proporções em relação ao esperado:", round(prop_esp, 6), desvio_perc, "\n")
  
  
  cat("Resultado do teste qui-quadrado:\n")
  print(chisq.test(freq, p = rep(1/6, 6)))
  
}
lanc_dado(12)
lanc_dado(60)
lanc_dado(120)
lanc_dado(600)
lanc_dado(12000)
lanc_dado(600000)

```
- F) Simule agora o lançamento de dois dados e obtenha a soma das faces.
```{r}
dado_1 <- sample(1:6,1800,replace = T)
dado_2 <- sample(1:6,1800,replace = T)

sum_dado <-  dado_1 +dado_2
```

- G) Obtenha a frequência dos valores da soma das faces em 1800 lançamentos de dois dados. Compare com o valor teórico e faça um gráfico adequado.
```{r}
dado_1 <- sample(1:6,1800,replace = T)
dado_2 <- sample(1:6,1800,replace = T)

sum_dado <-  table(dado_1 +dado_2)



soma_dados <- table(outer(1:6, 1:6, FUN = "+"))/36*1800

# Combinar as tabelas
tabelas <- rbind(as.numeric(sum_dado), as.numeric(soma_dados))

# Desenhar o gráfico
barplot(tabelas,
        beside = TRUE,
        col = c("blue", "grey"),
        names.arg = names(sum_dado),
        main = "Comparação de Frequências",
        xlab = "soma",
        ylab = "Freq")

legend("topright", legend = c("Experimento", "teórico"), fill = c("blue", "grey"))

```
##### 1.4 Amostrando conjunto de dados

Considere o conjunto de dados mtcars incluído no R.

```{r}
mtcars
```


- A) Componha um novo objeto selecionando, ao acaso, cinco linhas deste conjunto de dados.

```{r}
linhas <- sample(1:nrow(mtcars),5)

amostra <- mtcars[linhas,]
```
- B) Compare o consumo (mpg) médio calculado com os dados originais e no subconjunto obtido.
```{r}
mean(amostra$mpg)

mean(mtcars$mpg)
```
- C) Repita a criação do novo conjunto e cálculo da média de mpg 1000 vezes. Compare agora os 1000 valores de médias obtidas com a média original calculada com todos os dados. Discuta os resultados.

```{r}
ams <- function(n){
  
  med_ams <- numeric(n)
  
  
  for (i in 1:n){
    linhas <- sample(1:nrow(mtcars),5)
  
    amostra <- mtcars[linhas,]
  
    med_ams[i] <- mean(amostra$mpg)
    
  }
  
  return(med_ams)
}

y <- ams(10000)

hist(y, xlim=c(10,30))
abline(v =mean(mtcars$mpg) , col = "red", lwd = 2, lty = 2) 

```
##### 1.5 (Re)Amostrando com repetição

Repita o exercício anterior porém no passo (a.) retire amostras com reposição com tamanho igual ao tamanho dos dados. Discuta resultados e ainda semelhanças e diferenças com o problema anterior.

```{r}

ams <- function(n){
  
  med_ams <- numeric(n)
  
  
  for (i in 1:n){
    linhas <- sample(1:nrow(mtcars),nrow(mtcars), replace = T)
  
    amostra <- mtcars[linhas,]
  
    med_ams[i] <- mean(amostra$mpg)
    
  }
  
  return(med_ams)
}


y <- ams(10000)

hist(y, xlim=c(10,30))
abline(v =mean(mtcars$mpg) , col = "red", lwd = 2, lty = 2) 



```
### 2 Vetores aleatórios com runif()

##### 2.1 Simulando e visualizando simulações

- A) Acesse informações sobre função runif() (use args(runif) e help(runif)).
```{r}
args(runif)

```
- B) Use a função para gerar 10 valores. Armazene os valores em um objeto chamado y1.

```{r}
y1 <- runif(10)
y1
```
 - C) Rode a função novamente gerando 10 valores. Armazene os valores em um objeto chamado y2. Os valores de y1 e y2 são iguais? Explique.
 
```{r}
y2 <- runif(10)

y1;y2
```
- D) Gere agora um vetor com 10000 valores gerados por runif() e imagine fazer um histograma com estes valores. Qual o padrão que voce espera encontrar neste histograma? Use hist() para fazer o histograma e verifique se o padrão é o que voce imaginou. Use também density() para visualizar a distribuição empírica do dado. 

```{r}
x <- runif(10000)
par(mfrow = c(1, 2))

hist(x)
plot(density(x))

```
- E) Coloque em mesmo um gráfico as distribuições acumuladas teórica e empírica (voce pode usar punif() e ecdf()).
```{r}
ecdf_valores <- ecdf(x)

plot(ecdf_valores, col = 'red')
curve(punif(x), add = T)
```
#####  2.2 Simulando em outros intervalos

Utilizando runif():

- A) Gere agora 8 valores aleatórios entre 4 e 10 de duas formas:
usando argumentos de runif(),
fazendo uma operação com valores gerados por runif(8).

```{r}
x <- runif(8,4,10)

y <- runif(8)*6 + 4

y

```
- B) Simular o lançamento de 10 moedas.
```{r}
ifelse(runif(10)<0.5,"k","c")


```
- C) Simular 10 lançamento de um dado.

```{r}

floor(runif(10,1,7))

```
- D) Gere uma sequência (aleatória) de 20 resultados do lançamento de uma moeda.
```{r}
X <- ifelse(runif(20)<0.5,"k","c"); X
```
- E) Quantas caras e coroas voce espera? Quantas foram geradas?
```{r}
mean(X == "k")
```

- F) Uma sequência (aleatória) de 30 resultados do lançamento de um dado.

```{r}
Y <-  floor(runif(30,1,7)) ; Y
```

- G) Quantas de cada face do dado voce espera observar? Quantas foram geradas?
```{r}
table(Y)
```
### 3 Simulando com rnorm()

##### 3.1 Explorando simulações

- A) Acesse informações sobre função rnorm() (use args(rnorm) e help(rnorm))

```{r}
args(rnorm)
```

- B) Gere 100 valores de uma distribuição normal padrão (ou seja, com média zero e desvio padrão 1) e faça um histograma destes valores.

```{r}
x <- rnorm(100)

hist(x)
```
- C) Simule 200 valores de uma distribuição normal de média 70 e desvio padrão 8. Compare os valores simulados com teóricos usando:

```{r}
Y <- rnorm(200,70,8)

teo <- dnorm(Y, 70,8)

#histograma (hist()),
par(mfrow = c(1, 2))
hist(Y)  
curve(dnorm(x, mean = 70, sd = 8), from = 40, to = 100)

#gráfico de densidade (density()),
par(mfrow = c(1, 2))
plot(density(Y))  
curve(dnorm(x, mean = 70, sd = 8), from = 40, to = 100)

#gráfico de distribuição acumulada (teórica e empírica),

par(mfrow = c(1, 2))
plot(ecdf(Y))
curve(pnorm(x, mean = 70, sd = 8), col = "red", add = TRUE)


#qq-plot normal (qqnorm()).


qqnorm(Y)


```




