---
title: "Filas"
output:
  html_document:
    df_print: paged
---

Considere um problema básico de filas em que as chegadas ocorrem segundo uma distribuição exponencial de parâmetro λ1 e os atendimentos segundo uma distribuição exponencial de parâmetro λ2. Supõe-se independência entre as chegadas e atendimentos.

Diferentes cenários podem ser definidos com escolhas de tempo/tamanho da fila, λ1 e λ2.

-   1.Forneça um código para geração das filas e ilustre o uso em diferentes cenários.
-   2.Estude a distribuição amostral do tamanho mediano da fila.
-   3.Estude a distribuição amostral do tamanho máximo da fila.

...............................................................................................................................................................................

### Resolução

-   Chegadas:

O tempo entre as chegadas de clientes em um sistema de filas é modelado por uma distribuição exponencial:

$$
f(t_c) = \lambda e^{-\lambda t_c}, \quad t_c \geq 0
$$

-   $\lambda$ → taxa média de chegadas por **minuto**\
-   $t_c$ → tempo (em minutos) até a próxima chegada

```{r}
lambda <- 5/60 # taxa média de chegada convertida em minutos (5/hora)

rexp(1, rate = lambda)
```

O tempo de atendimento de cada cliente em um sistema de filas é modelado por uma distribuição exponencial:

$$
f(t_a) = \lambda_2 e^{-\lambda_2 t_a}, \quad t_a \geq 0
$$

-   $\lambda_2$ → taxa média de atendimentos por unidade de tempo (por exemplo, por minuto ou por hora)\
-   $t_a$ → tempo de atendimento de um cliente

```{r}
lambda2 <- 4/60 # taxa média de atendimento convertida em minutos (5/hora)

rexp(1, rate = lambda2)
```

Exemplo de uma simulação:

```{r}
rexp(5,lambda)
```

Dado que as chegadas independem do tempo de atendimento, podemos gerar a simulação de um dia de expediente com os períodos de chegada:

```{r}
tempo_total <- 0
chegadas <- c()

tempo_limite <- 600 # 10horas de expediente



while (tempo_total < tempo_limite) {
  tempo_proxima_chegada <- rexp(1, rate = lambda)
  tempo_total <- tempo_total + tempo_proxima_chegada
  if (tempo_total <= tempo_limite) {
    chegadas <- c(chegadas, tempo_total)
  }
}
chegadas
(Total_chegadas <- length(chegadas)) 
```

Definido a quantidade de pessoas que chegaram, podemos gerar agora o tempo de cada atendimento

```{r}
(tempo_atendimento <- rexp(Total_chegadas, rate = lambda2))
```

como definir a fila ?

```{r}
#Início - atendimento 1 
atendimentos_feitos <- 0
fila_atual <- numeric(Total_chegadas)

inicio_atendimento <-   numeric(Total_chegadas)
fim_atendimento <-  numeric(Total_chegadas)


(fila_atual[1] <- 0)
(inicio_atendimento[1] <- chegadas[1])

(tempo_atendimento[1])

(fim_atendimento[1] <- inicio_atendimento[1] + tempo_atendimento[1])






#Atendimento 2

chegadas[2]

(atendimentos_feitos <- sum(fim_atendimento <= chegadas[2] & fim_atendimento > 0))

(fila_atual[2] <- 1 - atendimentos_feitos)


(inicio_atendimento[2] <- max(max(fim_atendimento) ,chegadas[2]))

(tempo_atendimento[2])

(fim_atendimento[2] <- inicio_atendimento[2] + tempo_atendimento[2])


#Atendimento 3

chegadas[3]

(atendimentos_feitos <- sum(fim_atendimento <= chegadas[3] & fim_atendimento > 0))

(fila_atual[3] <- 2 - atendimentos_feitos)


(inicio_atendimento[3] <- max(max(fim_atendimento) ,chegadas[3]))

(tempo_atendimento[3])

(fim_atendimento[3] <- inicio_atendimento[3] + tempo_atendimento[3])

fim_atendimento

```

```{r}
sim_fila <- function(lambda_chegada, lambda_atendimento, tempo_expediente){
  
  tempo_total <- 0
  chegadas <- c()



  #Gerar chegadas em um dia de expediente
  while (tempo_total < tempo_expediente) {
    tempo_proxima_chegada <- rexp(1, rate = lambda_chegada)
    tempo_total <- tempo_total + tempo_proxima_chegada
    if (tempo_total <= tempo_expediente) {
      chegadas <- c(chegadas, tempo_total)
    }
  }
  
  #Total de chegadas no dia 
  Total_chegadas <- length(chegadas)
  
  
  #Gerar tempo de atendimento para cada chegada
  tempo_atendimento <- rexp(Total_chegadas, rate = lambda_atendimento)
  
  #Primeiro atendimento
  
  inicio_atendimento <-  numeric(Total_chegadas)
  fim_atendimento <-  numeric(Total_chegadas)
  fila_atual <-  numeric(Total_chegadas)
  
 


  inicio_atendimento[1] <- chegadas[1]

  atendimentos_feitos <- 0
  fila_atual[1] <- 0

  fim_atendimento[1] <- inicio_atendimento[1] + tempo_atendimento[1]
  
  for (i in 2:Total_chegadas){
    

    atendimentos_feitos <- sum(fim_atendimento <= chegadas[i] & fim_atendimento > 0)

    fila_atual[i] <- (i-1) - atendimentos_feitos


    inicio_atendimento[i] <- max(max(fim_atendimento) ,chegadas[i])



    fim_atendimento[i] <- inicio_atendimento[i] + tempo_atendimento[i]


    
  }
  
  return (fila_atual)
  
}
```

```{r}
fila <- sim_fila(lambda_chegada = 5/60,
                 lambda_atendimento= 5/60,
                 tempo_expediente = 600)
fila
plot(fila)
```

#### A)Forneça um código para geração das filas e ilustre o uso em diferentes cenários.

```{r}
atend_menor <-  sim_fila(lambda_chegada = 5/60,
                         lambda_atendimento = 3/60,
                          tempo_expediente = 600)


atend_igual <-  sim_fila(lambda_chegada = 5/60,
                         lambda_atendimento = 5/60,
                          tempo_expediente = 600)


atend_maior <-  sim_fila(lambda_chegada = 5/60,
                         lambda_atendimento = 7/60,
                          tempo_expediente = 600)



```

```{r, echo=FALSE}
plot(atend_menor, type = "l", col = "red", lwd = 2,
     xlab = "Ordem de chegada", ylab = "Tamanho da fila",
     main = "Comparativo de Tamanho da Fila em Diferentes Cenários",
     ylim = range(c(atend_menor, atend_igual, atend_maior)))  # para ajustar o eixo y

# Adicionar as outras duas linhas no mesmo gráfico
lines(atend_igual, col = "blue", lwd = 2)
lines(atend_maior, col = "green", lwd = 2)


legend("topleft",
       legend = c("Atendimento  < chegada", 
                  "Atendimento = chegada", 
                  "Atendimento > chegada"),
       col = c("red", "blue", "green"),
       lwd = 2)

```

```{r}
# Simulações — 3 de cada cenário
atend_menor_1 <- sim_fila(lambda_chegada = 10/60, lambda_atendimento = 5/60, tempo_expediente = 600)
atend_menor_2 <- sim_fila(lambda_chegada = 10/60, lambda_atendimento = 5/60, tempo_expediente = 600)
atend_menor_3 <- sim_fila(lambda_chegada = 10/60, lambda_atendimento = 5/60, tempo_expediente = 600)
atend_menor_4 <- sim_fila(lambda_chegada = 10/60, lambda_atendimento = 5/60, tempo_expediente = 600)
atend_menor_5 <- sim_fila(lambda_chegada = 10/60, lambda_atendimento = 5/60, tempo_expediente = 600)

atend_igual_1 <- sim_fila(lambda_chegada = 10/60, lambda_atendimento = 10/60, tempo_expediente = 600)
atend_igual_2 <- sim_fila(lambda_chegada = 10/60, lambda_atendimento = 10/60, tempo_expediente = 600)
atend_igual_3 <- sim_fila(lambda_chegada = 10/60, lambda_atendimento = 10/60, tempo_expediente = 600)
atend_igual_4 <- sim_fila(lambda_chegada = 10/60, lambda_atendimento = 10/60, tempo_expediente = 600)
atend_igual_5 <- sim_fila(lambda_chegada = 10/60, lambda_atendimento = 10/60, tempo_expediente = 600)

atend_maior_1 <- sim_fila(lambda_chegada = 10/60, lambda_atendimento = 15/60, tempo_expediente = 600)
atend_maior_2 <- sim_fila(lambda_chegada = 10/60, lambda_atendimento = 15/60, tempo_expediente = 600)
atend_maior_3 <- sim_fila(lambda_chegada = 10/60, lambda_atendimento = 15/60, tempo_expediente = 600)
atend_maior_4 <- sim_fila(lambda_chegada = 10/60, lambda_atendimento = 15/60, tempo_expediente = 600)
atend_maior_5 <- sim_fila(lambda_chegada = 10/60, lambda_atendimento = 15/60, tempo_expediente = 600)




```

```{r, echo=FALSE}
ylim_total <- range(c(atend_menor_1, atend_menor_2, atend_menor_3, atend_menor_4, atend_menor_5,
                      atend_igual_1, atend_igual_2, atend_igual_3, atend_igual_4, atend_igual_5,
                      atend_maior_1, atend_maior_2, atend_maior_3, atend_maior_4, atend_maior_5))

plot(atend_menor_1, type = "l", col = "red", lwd = 2,
     ylim = ylim_total,
     xlab = "Ordem de chegada", ylab = "Tamanho da fila",
     main = "Comparativo de 3 simulações por cenário")

# Adicionar as demais
lines(atend_menor_2, col = "red", lwd = 2)
lines(atend_menor_3, col = "red", lwd = 2)
lines(atend_menor_4, col = "red", lwd = 2)
lines(atend_menor_5, col = "red", lwd = 2)

lines(atend_igual_1, col = "blue", lwd = 2)
lines(atend_igual_2, col = "blue", lwd = 2)
lines(atend_igual_3, col = "blue", lwd = 2)
lines(atend_igual_4, col = "blue", lwd = 2)
lines(atend_igual_5, col = "blue", lwd = 2)

lines(atend_maior_1, col = "green", lwd = 2)
lines(atend_maior_2, col = "green", lwd = 2)
lines(atend_maior_3, col = "green", lwd = 2)
lines(atend_maior_4, col = "green", lwd = 2)
lines(atend_maior_5, col = "green", lwd = 2)

legend("topleft",
       legend = c("Atendimento  < chegada", 
                  "Atendimento = chegada", 
                  "Atendimento > chegada"),
       col = c("red", "blue", "green"),
       lwd = 2)






# Definir layout de 2x2 plots
par(mfrow = c(2, 2))

# Gráfico 1 — todos os cenários juntos
plot(atend_menor_1, type = "l", col = "red", lwd = 2, ylim = ylim_total,
     main = "Todas as simulações", xlab = "Ordem", ylab = "Tamanho da fila")
lines(atend_menor_2, col = "red", lwd = 2)
lines(atend_menor_3, col = "red", lwd = 2)
lines(atend_menor_4, col = "red", lwd = 2)
lines(atend_menor_5, col = "red", lwd = 2)

lines(atend_igual_1, col = "blue", lwd = 2)
lines(atend_igual_2, col = "blue", lwd = 2)
lines(atend_igual_3, col = "blue", lwd = 2)
lines(atend_igual_4, col = "blue", lwd = 2)
lines(atend_igual_5, col = "blue", lwd = 2)

lines(atend_maior_1, col = "green", lwd = 2)
lines(atend_maior_2, col = "green", lwd = 2)
lines(atend_maior_3, col = "green", lwd = 2)
lines(atend_maior_4, col = "green", lwd = 2)
lines(atend_maior_5, col = "green", lwd = 2)

# Gráfico 2 — Atendimentos Menor
plot(atend_menor_1, type = "l", col = "red", lwd = 2, ylim = ylim_total,
     main = "Atendimento Menor", xlab = "Ordem", ylab = "Tamanho da fila")
lines(atend_menor_2, col = "red", lwd = 2)
lines(atend_menor_3, col = "red", lwd = 2)
lines(atend_menor_4, col = "red", lwd = 2)
lines(atend_menor_5, col = "red", lwd = 2)

# Gráfico 3 — Atendimento Igual
plot(atend_igual_1, type = "l", col = "blue", lwd = 2, ylim = ylim_total,
     main = "Atendimento Igual", xlab = "Ordem", ylab = "Tamanho da fila")
lines(atend_igual_2, col = "blue", lwd = 2)
lines(atend_igual_3, col = "blue", lwd = 2)
lines(atend_igual_4, col = "blue", lwd = 2)
lines(atend_igual_5, col = "blue", lwd = 2)

# Gráfico 4 — Atendimento Maior
plot(atend_maior_1, type = "l", col = "green", lwd = 2, ylim = ylim_total,
     main = "Atendimento Maior", xlab = "Ordem", ylab = "Tamanho da fila")
lines(atend_maior_2, col = "green", lwd = 2)
lines(atend_maior_3, col = "green", lwd = 2)
lines(atend_maior_4, col = "green", lwd = 2)
lines(atend_maior_5, col = "green", lwd = 2)

# Reset layout
par(mfrow = c(1, 1))
```

#### B) Estude a distribuição amostral do tamanho mediano da fila

##### Fixando casos de lambda

-   Atendimento maior que chegadas 15 Atendimentos/h

-   Atendimento igual à chegadas 10 Atendimentos/h

-   Atendmento menor que chegadas 5 Atendimentos/h

```{r}
med_fila_igual <- replicate(10000, median(sim_fila(lambda_chegada = 10/60,
                                                lambda_atendimento = 10/60,
                                                tempo_expediente = 600)))

med_fila_maior <- replicate(10000, median(sim_fila(lambda_chegada = 10/60,
                                                lambda_atendimento = 15/60,
                                                tempo_expediente = 600)))

med_fila_menor <- replicate(10000, median(sim_fila(lambda_chegada = 10/60,
                                                lambda_atendimento = 5/60,
                                                tempo_expediente = 600)))

```

```{r, echo=FALSE}

# Configurar o layout: 1 linha, 3 colunas
par(mfrow = c(1, 3))

# Histograma 1 - Atendimento menor
hist(med_fila_menor, col = "grey", main = "Atendimento < Chegada",
     xlab = "Mediana da Fila", ylab = "Frequência")
abline(v = mean(med_fila_menor), col = "red", lwd = 2)
text(x = mean(med_fila_menor), y = max(hist(med_fila_menor, plot=FALSE)$counts)*0.9, 
     labels = paste0("Média = ", round(mean(med_fila_menor),2)), col = "red", pos = 4)

# Histograma 2 - Atendimento igual
hist(med_fila_igual, col = "grey", main = "Atendimento = Chegada",
     xlab = "Mediana da Fila", ylab = "Frequência")
abline(v = mean(med_fila_igual), col = "red", lwd = 2)
text(x = mean(med_fila_igual), y = max(hist(med_fila_igual, plot=FALSE)$counts)*0.9, 
     labels = paste0("Média = ", round(mean(med_fila_igual),2)), col = "red", pos = 4)

# Histograma 3 - Atendimento maior
hist(med_fila_maior, col = "grey", main = "Atendimento > Chegada",
     xlab = "Mediana da Fila", ylab = "Frequência")
abline(v = mean(med_fila_maior), col = "red", lwd = 2)
text(x = mean(med_fila_maior), y = max(hist(med_fila_maior, plot=FALSE)$counts)*0.9, 
     labels = paste0("Média = ", round(mean(med_fila_maior),2)), col = "red", pos = 4)

# Voltar layout padrão
par(mfrow = c(1, 1))
```

#### c) Estude a distribuição amostral do tamanho máximo da fila.

```{r}
max_fila_igual <- replicate(10000, max(sim_fila(lambda_chegada = 10/60,
                                                lambda_atendimento = 10/60,
                                                tempo_expediente = 600)))

max_fila_maior <- replicate(10000, max(sim_fila(lambda_chegada = 10/60,
                                                lambda_atendimento = 15/60,
                                                tempo_expediente = 600)))

max_fila_menor <- replicate(10000, max(sim_fila(lambda_chegada = 10/60,
                                                lambda_atendimento = 5/60,
                                                tempo_expediente = 600)))

```

```{r, echo=FALSE}

# Configurar o layout: 1 linha, 3 colunas
par(mfrow = c(1, 3))

# Histograma 1 - Atendimento menor
hist(max_fila_menor, col = "grey", main = "Atendimento < Chegada",
     xlab = "Máximo da Fila", ylab = "Frequência")
abline(v = mean(max_fila_menor), col = "red", lwd = 2)
text(x = mean(max_fila_menor), 
     y = max(hist(max_fila_menor, plot=FALSE)$counts)*0.9, 
     labels = paste0("Média = ", round(mean(max_fila_menor),2)), 
     col = "red", pos = 4)

# Histograma 2 - Atendimento igual
hist(max_fila_igual, col = "grey", main = "Atendimento = Chegada",
     xlab = "Máximo da Fila", ylab = "Frequência")
abline(v = mean(max_fila_igual), col = "red", lwd = 2)
text(x = mean(max_fila_igual), 
     y = max(hist(max_fila_igual, plot=FALSE)$counts)*0.9, 
     labels = paste0("Média = ", round(mean(max_fila_igual),2)), 
     col = "red", pos = 4)

# Histograma 3 - Atendimento maior
hist(max_fila_maior, col = "grey", main = "Atendimento > Chegada",
     xlab = "Máximo da Fila", ylab = "Frequência")
abline(v = mean(max_fila_maior), col = "red", lwd = 2)
text(x = mean(max_fila_maior), 
     y = max(hist(max_fila_maior, plot=FALSE)$counts)*0.9, 
     labels = paste0("Média = ", round(mean(max_fila_maior),2)), 
     col = "red", pos = 4)

# Voltar layout padrão
par(mfrow = c(1, 1))
```

```{r, echo=FALSE}
# Histograma Atendimento < Chegada
hist(max_fila_menor, col = "grey", main = "Atendimento < Chegada",
     xlab = "Máximo da Fila", ylab = "Frequência")

# Média
media_menor <- mean(max_fila_menor)
abline(v = media_menor, col = "red", lwd = 2)

# Intervalo de Confiança 95% (percentis)
ic_menor <- quantile(max_fila_menor, probs = c(0.025, 0.975))

# Traçar linhas do IC
abline(v = ic_menor[1], col = "blue", lwd = 2, lty = 2)  # 2,5%
abline(v = ic_menor[2], col = "blue", lwd = 2, lty = 2)  # 97,5%

# Adicionar texto da média
text(x = media_menor, 
     y = max(hist(max_fila_menor, plot=FALSE)$counts)*0.9, 
     labels = paste0("Média = ", round(media_menor, 2)), 
     col = "red", pos = 4)

# Adicionar texto do IC
text(x = ic_menor[1],
     y = max(hist(max_fila_menor, plot=FALSE)$counts)*0.8, 
     labels = paste0("2,5% = ", round(ic_menor[1], 2)), 
     col = "blue", pos = 4)

text(x = ic_menor[2],
     y = max(hist(max_fila_menor, plot=FALSE)$counts)*0.8, 
     labels = paste0("97,5% = ", round(ic_menor[2], 2)), 
     col = "blue", pos = 4)
```

###### Supomos que se a fila chegar a 60 pessoas,o estabelecimento é interditado imediatamente, qual a chance disso acontecer sob essa parametrização ?

```{r}
(mean(max_fila_menor>60))
```

###### Qual deveria ser a taxa de atendimento para garantir que essa probabilidade seja abaixo dos 5% ??

```{r}

#6 Atendimentos/h
atend_6  <-replicate(10000, max(sim_fila(lambda_chegada = 10/60,
                                                lambda_atendimento = 6/60,
                                                tempo_expediente = 600)))

mean(atend_6>60)
    

#7 Atendimentos/h


atend_7 <- replicate(10000, max(sim_fila(lambda_chegada = 10/60,
                                                lambda_atendimento = 7/60,
                                                tempo_expediente = 600)))

mean(atend_7>60)

```

```{r, echo=FALSE}
# Histograma para o vetor atend_7
hist(atend_7, col = "grey", main = "Atendimento = 7/h",
     xlab = "Máximo da Fila", ylab = "Frequência")

# Média
media_7 <- mean(atend_7)
abline(v = media_7, col = "red", lwd = 2)

# Intervalo de Confiança 95% (percentis)
ic_7 <- quantile(atend_7, probs = c(0.025, 0.975))

# Traçar linhas do IC
abline(v = ic_7[1], col = "blue", lwd = 2, lty = 2)  # 2,5%
abline(v = ic_7[2], col = "blue", lwd = 2, lty = 2)  # 97,5%

# Adicionar texto da média
text(x = media_7, 
     y = max(hist(atend_7, plot=FALSE)$counts)*0.9, 
     labels = paste0("Média = ", round(media_7, 2)), 
     col = "red", pos = 4)

# Adicionar texto do IC
text(x = ic_7[1],
     y = max(hist(atend_7, plot=FALSE)$counts)*0.8, 
     labels = paste0("2,5% = ", round(ic_7[1], 2)), 
     col = "blue", pos = 4)

text(x = ic_7[2],
     y = max(hist(atend_7, plot=FALSE)$counts)*0.8, 
     labels = paste0("97,5% = ", round(ic_7[2], 2)), 
     col = "blue", pos = 4)
```

### Bônus

###### E se estivessimos lidando com um caso onde a taxa de chegada ou atendimento não é constante durante o expediente?

```{r}
sim_fila_2 <- function(lambda_chegada_1, lambda_atendimento_1, tempo_quebra,
                     lambda_chegada_2, lambda_atendimento_2, tempo_expediente) {
  
  tempo_total <- 0
  chegadas <- c()
  
  while (tempo_total < tempo_expediente) {
    if (tempo_total <= tempo_quebra) {
      tempo_proxima_chegada <- rexp(1, rate = lambda_chegada_1)
    } else {
      tempo_proxima_chegada <- rexp(1, rate = lambda_chegada_2)
    }
    tempo_total <- tempo_total + tempo_proxima_chegada
    if (tempo_total <= tempo_expediente) {
      chegadas <- c(chegadas, tempo_total)
    }
  }
  
  Total_chegadas <- length(chegadas)
  tempo_atendimento <- numeric(Total_chegadas)
  
  for (i in 1:Total_chegadas) {
    if (chegadas[i] <= tempo_quebra) {
      tempo_atendimento[i] <- rexp(1, rate = lambda_atendimento_1)
    } else {
      tempo_atendimento[i] <- rexp(1, rate = lambda_atendimento_2)
    }
  }
  
  inicio_atendimento <- numeric(Total_chegadas)
  fim_atendimento <- numeric(Total_chegadas)
  fila_atual <- numeric(Total_chegadas)
  
  inicio_atendimento[1] <- chegadas[1]
  fim_atendimento[1] <- inicio_atendimento[1] + tempo_atendimento[1]
  fila_atual[1] <- 0
  
  for (i in 2:Total_chegadas) {
    atendimentos_feitos <- sum(fim_atendimento <= chegadas[i] & fim_atendimento > 0)
    fila_atual[i] <- (i - 1) - atendimentos_feitos
    inicio_atendimento[i] <- max(max(fim_atendimento), chegadas[i])
    fim_atendimento[i] <- inicio_atendimento[i] + tempo_atendimento[i]
  }
  
  return(fila_atual)
}
```

```{r}
exemplo <- sim_fila_2(lambda_chegada_1 = 10/60,
           lambda_atendimento_1 = 8/60,
           tempo_quebra = 300,
           lambda_chegada_2 = 5/60,
           lambda_atendimento_2 = 7/60,
           tempo_expediente = 600)

plot(exemplo)
```

### Obrigado :) 
