---
title: "Filas"
output: html_notebook
---

Considere um problema básico de filas em que as chegadas ocorrem segundo uma distribuição exponencial de parâmetro λ1 e os atendimentos segundo segundo uma distribuição exponencial de parâmetro λ2. Supõe-se independência entre as chegadas e atendimentos.

Diferentes cenários podem ser definidos com escolhas de tempo/tamanho da fila, λ1 e λ2.

- 1.Forneça um código para geração das filas e ilustre o uso em diferentes cenários.
- 2.Estude a distribuição amostral do tamanho mediano da fila.
- 3.Estude a distribuição amostral do tamanho máximo da fila.


...............................................................................................................................................................................

### Resolução 


  -   Chegadas:
  
O tempo entre as chegadas de clientes em um sistema de filas é modelado por uma distribuição exponencial, cuja função densidade de probabilidade (PDF) é dada por:

$$
f(t_c) = \lambda e^{-\lambda t_c}, \quad t_c \geq 0
$$


- \( \lambda \) → taxa média de chegadas por **minuto**  
- \( t_c \) → tempo (em minutos) até a próxima chegada





```{r}
lambda <- 5/60 # taxa média de chegada convertida em minutos (5/hora)

rexp(1, rate = lambda)
```



O tempo de atendimento de cada cliente em um sistema de filas é modelado por uma distribuição exponencial, cuja função densidade de probabilidade (PDF) é:

$$
f(t_a) = \lambda_2 e^{-\lambda_2 t_a}, \quad t_a \geq 0
$$


- \( \lambda_2 \) → taxa média de atendimentos por unidade de tempo (por exemplo, por minuto ou por hora)  
- \( t_a \) → tempo de atendimento de um cliente  

```{r}
lambda2 <- 5/60 # taxa média de atendimento convertida em minutos (5/hora)

rexp(1, rate = lambda2)
```


Dado que as chegadas independem do tempo de atendimento, podemos gerar a simulação de um dia de expediente com os períodos de chegada 

```{r}
tempo_total <- 0
chegadas <- c()

tempo_limite <- 600 # 10horas de expediente



while (tempo_total < tempo_limite) {
  tempo_proxima_chegada <- rexp(1, rate = lambda)
  tempo_total <- tempo_total + tempo_proxima_chegada
  if (tempo_total <= tempo_limite) {
    chegadas <- c(chegadas, tempo_total)
  }
}
chegadas
(Total_chegadas <- length(chegadas)) 
```
Definido a quantidade de pessoas que chegaram, podemos gerar agora o tempo de cada atendimento


```{r}
(tempo_atendimento <- rexp(Total_chegadas, rate = lambda2))
```
como definir a fila ? 

```{r}
#Início - atendimento 1 
atendimentos_feitos <- 0
fila_atual <- 0 

fim_atendimento <-  numeric(Total_chegadas)


(inicio_atendimento <- chegadas[1])

(tempo_atendimento[1])

(fim_atendimento[1] <- inicio_atendimento + tempo_atendimento[1])






#Atendimento 2

chegadas[2]

(atendimentos_feitos <- sum(fim_atendimento <= chegadas[2] & fim_atendimento > 0))

(fila_atual <- 1 - atendimentos_feitos)


(inicio_atendimento <- max(max(fim_atendimento) ,chegadas[2]))

(tempo_atendimento[2])

(fim_atendimento[2] <- inicio_atendimento + tempo_atendimento[2])


#Atendimento 3

chegadas[3]

(atendimentos_feitos <- sum(fim_atendimento <= chegadas[3] & fim_atendimento > 0))

(fila_atual <- 2 - atendimentos_feitos)


(inicio_atendimento <- max(max(fim_atendimento) ,chegadas[3]))

(tempo_atendimento[3])

(fim_atendimento[3] <- inicio_atendimento + tempo_atendimento[3])

fim_atendimento

```







```{r}
set.seed(123)

# Parâmetros
lambda_chegada <- 5 / 60    # chegadas por minuto
lambda_atendimento <- 7 / 60  # atendimentos por minuto
tempo_limite <- 10 * 60     # 10 horas em minutos

# Inicializar variáveis
tempo_total <- 0
tempo_chegada <- c()

# Simular tempos de chegada até completar 10 horas
while (tempo_total < tempo_limite) {
  tempo_proxima_chegada <- rexp(1, rate = lambda_chegada)
  tempo_total <- tempo_total + tempo_proxima_chegada
  if (tempo_total <= tempo_limite) {
    tempo_chegada <- c(tempo_chegada, tempo_total)
  }
}

# Número de clientes
n_clientes <- length(tempo_chegada)

# Gerar tempos de atendimento
tempos_atendimento <- rexp(n_clientes, rate = lambda_atendimento)

# Inicializar vetores
inicio_atendimento <- numeric(n_clientes)
fim_atendimento <- numeric(n_clientes)
tempo_espera <- numeric(n_clientes)
tamanho_fila <- numeric(n_clientes)

# Variável para controlar o fim do atendimento anterior
fim_atendimento_anterior <- 0

# Variável para controlar o tamanho atual da fila
fila_atual <- 0

# Loop para processar cada cliente
for (i in 1:n_clientes) {
  
  # Chegada do cliente
  chegada <- tempo_chegada[i]
  
  # Quantos atendimentos foram concluídos antes dessa chegada?
  if (i == 1) {
    atendimentos_concluidos <- 0
  } else {
    atendimentos_concluidos <- sum(fim_atendimento[1:(i-1)] <= chegada)
  }
  
  # Fila atual = número de chegadas até agora - número de atendimentos concluídos
  fila_atual <- i - atendimentos_concluidos - 1  # -1 pois o cliente i acabou de chegar
  
  # Armazena tamanho da fila no momento da chegada do cliente i
  tamanho_fila[i] <- fila_atual
  
  # Define início e fim do atendimento
  inicio_atendimento[i] <- max(chegada, fim_atendimento_anterior)
  fim_atendimento[i] <- inicio_atendimento[i] + tempos_atendimento[i]
  
  # Tempo de espera
  tempo_espera[i] <- inicio_atendimento[i] - chegada
  
  # Atualiza fim do atendimento anterior
  fim_atendimento_anterior <- fim_atendimento[i]
}

# 📊 Resultados
cat("Número de clientes atendidos em 10 horas:", n_clientes, "\n")
cat("Tempo médio de espera (minutos):", round(mean(tempo_espera), 2), "\n")
cat("Tempo máximo de espera (minutos):", round(max(tempo_espera), 2), "\n")
cat("Tamanho máximo da fila formada:", max(tamanho_fila), "clientes\n")

# 📈 Gráfico do tamanho da fila ao longo dos atendimentos
plot(tempo_chegada, tamanho_fila, type = "s", col = "purple",
     xlab = "Tempo (minutos)", ylab = "Tamanho da fila",
     main = "Evolução do tamanho da fila durante o expediente")
```












